臺灣高等法院臺南分院民事裁定
111年度重抗更一字第2號
抗  告  人  陳靜如  
代  理  人  李國恩  
相  對  人  法務部行政執行署嘉義分署
法定代理人  郭景銘  
代  理  人  洪國棠  
上列抗告人因與相對人間聲請管收事件，對於中華民國110年11
月8日臺灣嘉義地方法院110年度聲管字第1號裁定，提起抗告，
經最高法院發回更審，本院裁定如下：
    主  文
原裁定廢棄。
相對人於原法院之聲請駁回。
抗告程序費用由抗告人負擔。
    理  由
一、抗告意旨略以：
  ㈠抗告人之配偶即代理人李國恩自民國91年間開始從事砂石買
    賣業務，李國恩因具公務員身分無法申請公司行號，遂先經
    同為砂石買賣之業者購買統一發票，交付李國恩之下游廠商
    請款，嗣財政部中區國稅局（原為財政部臺灣省中區國稅局
    ，下稱中區國稅局）北港稽徵所發現統一發票異常，經中區
    國稅局雲林分局查核人員通知並輔導限期補辦，始再委由三
    立會計師事務所即訴外人劉原嘉於93年12月間，以抗告人名
    義申請設立阿亮砂石行，並由阿亮砂石行繼續從事砂石買賣
    。然於94年3月間，中區國稅局雲林分局因不明原因而否准
    阿亮砂石行申購統一發票，李國恩始委由劉原嘉辦理阿亮砂
    石行註銷登記、93、94年度營利事業所得稅決清算申報事宜
    ，並完納稅捐。抗告人係從事房仲業務，僅受李國恩之託跑
    銀行，李國恩及抗告人雖前遭臺灣雲林地方檢察署以違反商
    業會計法偵辦時，曾認罪協商，惟此乃為免遭判刑衍生困擾
    ，始認罪協商處以罰鍰及緩刑結案，實際上砂石買賣及營運
    均係李國恩所為，與抗告人無涉，抗告人僅係提供金融帳戶
    供李國恩使用。
  ㈡相對人雖稱抗告人至少於93年前即應知有本件稅捐債務產生
    ，然抗告人迄至97年10月間始陸續接獲91年、92年、93年度
    營業稅及裁處罰鍰，為此亦提起復查、行政訴訟等程序，抗
    告人夫妻因不諳稅法規定，依國稅局輔導函辦理阿亮砂石行
    設立登記事宜，希冀得依稅務違章案件減免處罰標準第16條
    規定獲得免除，或較低倍數之罰金，並非如相對人所陳抗告
    人係於93年前即應知有本件稅捐債務產生之情事，況且，本
    件已逾執行期間，應不得再予執行。
  ㈢抗告人與阿亮砂石行雖自95年起至103年間曾有大額款項流出
    ，惟砂石買賣都是現金交易，需支付購入砂石成本、運費等
    ，買賣1米砂石含運費約可賺新臺幣（下同）5至10元，以一
    台15米砂石買賣為例，斯時買賣價每米含運約600元上下，
    每台車價款約9,000元至1萬元間，僅可獲利75至150元，加
    上李國恩身為公務員，不知生意人之奸詐，被倒帳、被設計
    、呆帳等約有2,205萬元，至今仍負債超過600萬元。抗告人
    並無藏匿龐大財產。且抗告人夫妻自91年發生逃漏稅事件，
    收受發票之下游廠商不甘遭補徵營業稅及裁處罰鍰，向李國
    恩請求賠償或直接將應付之貨款充抵，造成抗告人夫妻破產
    且無力清繳稅款及罰鍰，相對人僅憑抗告人之金融帳戶內曾
    有大筆款項流出，臆測抗告人有隱匿或處分財產，應不可採
    等語。
二、相對人聲請意旨：詳如原裁定附件一所示。　　
三、按行政執行官訊問義務人後，認就應供強制執行之財產有隱
    匿或處分之情事，而有管收必要者，行政執行處應自拘提時
    起24小時內，聲請法院裁定管收之，行政執行法第17條第6
    項第3款定有明文。準此，行政執行處得聲請法院裁定管收
    義務人之要件，於義務人係經通知或自行到場之情形，應具
    備義務人有行政執行法第17條第6項各款情形之一，且有管
    收之必要者，始足當之。又所謂「就應供強制執行之財產有
    隱匿或處分之情事」之管收事由，僅須發生於義務人應負法
    定納稅義務之後即足，不限於發生在行政執行機關執行階段
    。如認管收事由須發生在執行階段，無異解免執行前義務人
    之納稅義務，鼓勵義務人在應負納稅義務時起至執行前，隱
    匿或處分財產，逃漏稅捐，顯不符公平及比例原則。而行政
    執行機關就義務人有法定管收事由，且有管收必要之情形，
    應負舉證之責任。
四、經查：
　㈠抗告人與其配偶即代理人李國恩於91年3月間開始從事砂石買
    賣，並開立不實發票予往來公司，經中區國稅局北港稽徵所
    調查往來公司進項資料時，發現抗告人所交付之發票真實性
    有異，進而開始擴大追查，抗告人為不使往來公司之交易受
    影響，遂於93年12月21日成立獨資商號阿亮砂石行。嗣抗告
    人與李國恩有多項違反稅捐稽徵法第41條、第43條逃漏稅或
    幫助他人逃漏稅之情事，遭移送調查機關偵辦，抗告人與李
    國恩在法院審理時對上開罪行均坦承不諱（見98年度營稅執
    特專字第21318號卷㈧第212、226、227頁），足認相對人主
    張抗告人與李國恩自91至93年間從事砂石買賣，並開立不實
    發票予買受人，在遭移送調查時，而於93年12月間成立阿亮
    砂石行之事實，為可採信。抗告人嗣後否認其有與李國恩從
    事砂石買賣，開立不實發票予買受人之行為，難認有據。準
    此可見，抗告人應於93年間即得預知有本件稅捐債務產生之
    可能性存在。
  ㈡次查，抗告人與李國恩未依規定申請營業登記，於91年3月1
    日至93年12月20日間，擅自銷售砂石，經中區國稅局審理違
    章屬實，並先後作成課稅處分（見98年度營稅執特專21319
    號卷第2頁稅額繳款書、98年度營所稅執特專88459號卷第3
    頁稅額繳款書、98年度營所稅執特專81931號卷第2頁稅額繳
    款書、98年度營所稅執專字第83126號卷第3頁稅額繳款書、
    98年度營稅執字第21260號卷第3頁稅額繳款書）及罰鍰處分
    （見98年度營所稅執專字第81932號卷第5頁裁處書、98年度
    營所稅執專字第83127號卷第4頁裁處書、98年度營所稅執特
    專字第88460號卷第5頁裁處書、98年度營稅執特專字第2131
    8號卷㈠第18頁裁處書），嗣於98年間移送相對人實施行政執
    行程序。抗告人迄今尚欠如附表所示合計3,888萬832元之本
    件稅捐債務未清償等情，有上開執行卷及中區國稅局雲林分
    局111年7月27日中區國稅雲林服務字第1110303185號函（見
    本院卷第307至309頁）可稽，堪以認定。
  ㈢抗告人雖抗辯：本件已逾執行期間，相對人不得再予執行云
    云；惟查：
  ⒈按稅捐之稽徵，依本法之規定；本法未規定者，依其他有關
    法律之規定。稅捐之徵收期間為五年，自繳納期間屆滿之翌
    日起算；應徵之稅捐未於徵收期間徵起者，不得再行徵收。
    但於徵收期間屆滿前，已移送執行，或已依強制執行法規定
    聲明參與分配，或已依破產法規定申報債權尚未結案者，不
    在此限。應徵之稅捐，有第10條、第25條、第26條至第27條
    規定情事者，前項徵收期間，自各該變更繳納期間屆滿之翌
    日起算。稅捐之徵收，於徵收期間屆滿前已移送執行者，自
    徵收期間屆滿之翌日起，五年內未經執行者，不再執行；其
    於五年期間屆滿前已開始執行，仍得繼續執行，但自五年期
    間屆滿之日起已逾五年尚未執行終結者，不得再執行；稅捐
    稽徵法第1條、第23條第1項、第2項、第4項定有明文。準此
    而言，稅捐稽徵法乃行政執行法之特別法，稅捐之稽徵及執
    行期間，自應優先適用稅捐稽徵法之相關規定。
　⒉衡諸中區國稅局之課稅處分及罰鍰處分之繳納期間屆滿日，
    係介於97年12月30日至98年8月4日之間，加計5年之徵收期
    間，其徵收期間屆滿日則介於102年12月30日至103年8月4日
    之間；又中區國稅局雲林分局係於98年間將本件稅捐債權移
    送相對人執行，且經相對人於98年間開始實施行政執行程序
    ，此有上開執行卷可參，是依稅捐稽徵法第23條第4項規定
    ，本件執行期間應自徵收期間屆滿日之翌日起算兩次5年（
    合計10年）之執行期間，其執行期間始告屆滿。從而，本件
    執行期間尚未屆滿，仍得繼續執行。抗告人辯稱：本件已逾
    執行期間，相對人不得再予執行云云，應有誤會。
　㈣又相對人於實施行政執行程序中，調查抗告人及阿亮砂石行
    所有之金融帳戶，發現其帳戶均曾有多筆大額款項流出，即
    阿亮砂石行設於臺灣中小企業○○分行帳號00000000000號帳
    戶，93年後之提領金額共計408萬4,025元；抗告人設於臺灣
    中小企業○○分行帳號00000000000號帳戶、帳號00000000000
    號帳戶，於95年至103年間提領之金額分別高達2,946萬4,71
    8元、1億7,179萬8,224元；另抗告人設於合作金庫商業銀行
    ○○分行、第一商業銀行○○分行、花旗（台灣）商業銀行、京
    城商業銀行、玉山銀行等帳戶，自93年起至110年止提領之
    數額亦高達5千餘萬元，此有上開執行卷可考。抗告人雖一
    再辯稱其金融帳戶均借給其配偶李國恩使用，帳戶內資金均
    為李國恩在支配，其不知情云云；惟查，抗告人與李國恩共
    同經營砂石生意，除經其二人在法院審理時坦承屬實外，復
    有臺中高等行政法院101年度訴字第137號判決及最高行政法
    院102年度裁字第181號裁定可憑，足徵抗告人設於相關金融
    機構之帳戶係其與李國恩共同使用無誤。抗告人前揭所辯，
    要難採信。
　㈤抗告人雖又辯稱：經營砂石買賣利潤微薄，並無隱匿大筆資
    產之情事。相對人未就抗告人於金融機構各項資金流向勾稽
    比對其流向，即認其有隱匿或處分財產之情事，顯有不當云
    云；然查，觀諸抗告人及阿亮砂石行設於上開多家金融機構
    帳戶中，有大筆金額頻繁進出，可見抗告人與李國恩經營之
    砂石生意興隆。且衡諸常情，若非經營砂石買賣獲利甚豐，
    李國恩身為公務人員，豈有甘冒懲戒處分之風險而兼營砂石
    業之理。再者，買賣砂石固有進貨成本，惟參酌砂石建材同
    業利潤標準之淨利率為7%（見本院卷第221、223頁），勾稽
    抗告人及阿亮砂石行之上開金融帳戶資金往來金額，應可認
    抗告人與李國恩經營砂石買賣之獲利確實相當可觀。是抗告
    人辯稱經營砂石買賣獲利微薄，無資產可供隱匿云云，並不
    足採。再按稅捐之徵收，優先於普通債權，此觀稅捐稽徵法
    第6條第1項規定即明。審究抗告人設於臺灣中小企業○○分行
    帳號00000000000號帳戶，於100年至103年間提領之金額高
    達8百餘萬元，而其當時既仍有上開款項可資運用，卻未先
    行清償本件稅捐債務，即逕予提領處分，縱其所辯與第三人
    間有私法上債權債務糾葛乙節屬實，亦無從依此諉卸其就應
    供強制執行之財產有處分之情事。
　㈥是故，抗告人應於93年間即得預見有本件稅捐債務之存在，
    又相對人自98年間起開始實施行政執行程序，並多次核發執
    行命令，命抗告人至相對人處報告財產收入狀況，及命抗告
    人履行本件稅捐債務或提出清償計劃，惟抗告人多以「沒有
    工作」、「無收入來源」、「經濟狀況不佳」等語為由，而
    拒不清償欠款，相對人遂於110年9月11日再次核發執行命令
    ，命抗告人應於110年10月26日至相對人處履行繳納義務或
    提供擔保，但仍經抗告人以沒錢云云而未履行，此有上開執
    行卷可按。衡酌抗告人於93年間即得預見本件稅捐債務，又
    自相對人於98年間開始為行政執行後，亦得知悉其應將可供
    強制執行之財產，用以清償本件稅捐債務，惟其於有履行義
    務之可能，卻任意將其責任財產為處分，致行政執行機關難
    以查明其流向並為行政執行，且又拒絕提供擔保或履行其債
    務，則相對人為督促抗告人履行本件稅捐債務之給付義務，
    維護國家稅收之公平，於訊問後認為抗告人有行政執行法第
    17條第6項第3款規定之管收事由，核屬有據。惟考量抗告人
    於相對人提出本件管收聲請後，已於本院111年7月26日調查
    程序期日，當庭表明願意每月清償6千元至執行期間屆滿，
    且經相對人表示同意（見本院卷第303頁），是抗告人雖有
    行政執行法第17條第6項第3款規定之管收事由，然現尚無管
    收之必要，應可認定。
五、綜上所述，本件抗告人雖具有管收之原因，但尚無管收之必
    要。原法院未及審酌兩造已達成由抗告人每月清償6千元至
    執行期間屆滿之合意，而依行政執行法第17條第6項第3款規
    定，准許相對人之聲請，將抗告人裁定管收，容有未洽。抗
    告意旨指摘原裁定不當，聲明廢棄，為有理由，爰由本院廢
    棄原裁定，並改判如主文第2項所示。又依行政執行法第26
    條準用強制執行法第30條之1再準用民事訴訟法第81條第2款
    規定，本件所生之抗告程序費用應由抗告人負擔，較為公允
    ，附此敘明。
六、據上論結，本件抗告為有理由，爰裁定如主文。　　
中　　華　　民　　國　　111 　年　　8 　　月　　11　　日
                  民事第五庭    審判長法  官  藍雅清

                                      法  官  顏淑惠

                                      法  官  張季芬
上為正本係照原本作成。
本裁定除以適用法規顯有錯誤為理由外，不得再抗告。如提再抗
告，應於收受送達後十日內向本院提出再抗告狀（須附繕本）。
提起再抗告應委任律師或具有律師資格之人之委任狀；委任有律
師資格者，另應附具律師資格證書及釋明委任人與受任人有民事
訴訟法第466條之1第1項但書或第2項所定關係之釋明文書影本。
中　　華　　民　　國　　111 　年　　8 　　月　　11　　日

                                      書記官  郭馥萱
【附註】
民事訴訟法第495條之1第2項準用同法第466條之1第1、2項規定
：
⑴對於第二審判決上訴，上訴人應委任律師為訴訟代理人。但上
  訴人或其法定代理人具有律師資格者，不在此限。
⑵上訴人之配偶、三親等內之血親、二親等內之姻親，或上訴人
  為法人、中央或地方機關時，其所屬專任人員具有律師資格並
  經法院認為適當者，亦得為第三審訴訟代理人。
民事訴訟法第466條之2第1項：
上訴人無資力委任訴訟代理人者，得依訴訟救助之規定，聲請第三審法院為之選任律師為其訴訟代理人。